【裁判字號】    98,台上,6358
【裁判日期】    981029
【裁判案由】    違反藥事法
【裁判全文】
最高法院刑事判決            九十八年度台上字第六三五八號
上  訴  人  乙○○
選任辯護人  詹文凱律師
上  訴  人  甲○○（原名林瑞麟）
選任辯護人  熊賢棋律師
上列上訴人等因違反藥事法案件，不服台灣高等法院台中分院中
華民國九十六年六月二十六日第二審判決（九十六年度上訴字第
一三０九號，起訴案號：台灣台中地方法院檢察署九十四年度偵
字第一五二二０、一五二二一、一七一七五、一九三一八號，九
十五年度偵字第八七七號、七六００號），提起上訴，本院判決
如下：
    主  文
原判決撤銷，發交智慧財產法院。
    理  由
本件原審認定上訴人乙○○、甲○○有原判決所載犯行，因而撤
銷第一審之科刑判決，改判依修正前刑法第五十五條牽連犯規定
，從一重論處上訴人二人以明知為偽藥、禁藥而販賣為常業罪刑
，固非無見。
惟查：(一)、按科刑之判決，須將認定之犯罪事實詳記於事實欄，
然後於理由內逐一說明其憑以認定之證據，使事實與理由兩相一
致，方為合法，倘事實欄已有敘及，而理由內未加說明，是為理
由不備。原判決事實記載：「（乙○○）以內含門號00000
00000號之行動電話為聯絡工具，加價對外販售（偽藥）予
新竹之『陳小姐』、高雄之『許經理』、基隆之『阿成』及桃園
縣中壢市之『張先生』，暨自民國九十四年八月下旬起銷售予台
中市○○區○○路一九八之一號『情趣大賣場』之甲○○等人牟
利。乙○○且自九十四年十月間起……再加價販售予台北縣汐止
市○○○路十九號經營『仁康藥局』之康嘉仁……及綽號『禿頭
』、『小線」等其他不特定之人……」（見原判決第四頁第一行
至第十二行）；「（甲○○明知係偽藥、禁藥），自九十三年四
月初起，以不詳之價格，向綽號『黃仔』、『林仔』之成年男子
販入不詳數量之『催春丹』、『綠騎士』、『性液劑』、『中藥
威而鋼』、『雙美人性慾劑』等禁藥，及自九十三年八月下旬起
，向乙○○販入『威而鋼』二十五瓶、『犀利士』一百五十盒等
偽藥後……」等情（見原判決第六頁第一行起至第五行），然理
由中均未敘明其認定之依據，尤其就甲○○主觀上是否知悉其所
購入之上開藥品即係屬偽藥、禁藥，更未說明所憑之證據，自有
理由不備之違誤。又原判決事實欄先載明：綽號「黃仔」、「林
仔」於九十四年三月初，向甲○○兜售「催情丹」等禁藥等情（
見原判決第四頁倒數第二行），嗣則記載：甲○○自九十三年四
月初起，以不詳價格，向「黃仔」、「林仔」購入不詳數量之上
開禁藥等情（見原判決第六頁第一行），所載時間不盡一致，亦
有未合。(二)、依原判決事實欄所載：「乙○○復明知羅文鋒向其
兜售之『威而鋼』、『脈優』、『諾美婷』、『犀利士』、『使
蒂諾斯』、『善胃得」等藥品，……係不詳姓名之成年人未經核
准授權，擅自製造之偽藥……，亦知悉羅文鋒另向其兜售之『感
冒調劑（Ｒ15）』、不知名之白色與淡藍色圓形藥錠等均屬禁藥
……，竟仍基於以意圖營利販賣偽藥、禁藥，並恃以為生之常業
犯意……」等情（見原判決第三頁第二行至第十九行），似認定
乙○○係向羅文鋒購買上開偽藥、禁藥，惟依原判決所援引證人
羅文鋒在第一審審理時所證：乙○○有向伊買過偽藥，伊賣過「
諾美婷」、「威而鋼」、「犀力士」、「使蒂諾斯」給乙○○，
是從九十三年七、八月到九十四年七、八月，伊所賣的偽藥都有
含包裝盒跟說明書等語（見原判決第十四頁第六行至第十行〈第
一審卷第二宗第七十九、八十頁〉），羅文鋒似證稱其僅有販賣
上開四種偽藥給乙○○，原判決關於此部分之事實記載與理由說
明不盡相符，亦有理由矛盾之違誤。本案乙○○遭警所查扣如原
判決附表一所示之偽藥及禁藥，是否全部均係向羅文鋒所購入？
或另有其他購買之管道？原審未詳予調查、釐清，即遽為判決，
亦有調查未盡之違背法令。(三)、原判決理由係敘明：乙○○、甲
○○販售之仿冒「威而鋼」等藥品，包裝盒（瓶）上均有標示公
司及商標名稱、圖樣、標籤，藥品說明書係用以說明該藥品之主
治效能及服用方法，亦屬於私文書之一種，乙○○、甲○○明知
上開「威而鋼」、「犀利士」及「使蒂諾斯」等藥品說明書（亦
屬語文著作），係冒用上開商標專用權人名義而偽造之私文書，
仍加以販賣行使等語（見原判決第十六頁第十二行至十九行），
似認乙○○、甲○○係以一個販賣行為同時觸犯修正前藥事法第
八十三條第二項、商標法第八十二條、著作權法第九十一條之一
第二項及刑法第二百十六條、第二百二十條第一項、第二百十條
之罪，倘若非虛，乙○○、甲○○上開行為，則應依刑法第五十
五條想像競合犯規定，從一重依修正前藥事法第八十三條第二項
之罪處斷，原判決認應依修正前刑法第五十五條牽連犯規定處斷
（見原判決第十七頁第十五至十七行），適用法則亦有違誤。上
訴意旨指摘原判決違法，尚非全無理由，應認有發回更審之原因
。至於原判決不另為無罪諭知部分，基於審判不可分原則，併予
發回，附此敘明。爰依智慧財產案件審理法第一條、智慧財產案
件審理法施行細則第五條第二項發交智慧財產法院裁判。
據上論結，應依刑事訴訟法第三百九十七條、第四百零一條，判
決如主文。
中    華    民    國  九十八  年    十    月  二十九  日
                      最高法院刑事第十三庭
                          審判長法官  賴  忠  星
                                法官  呂  丹  玉
                                法官  吳      燦
                                法官  施  俊  堯
                                法官  蔡  名  曜
      本件正本證明與原本無異
                                      書  記  官
中    華    民    國  九十八  年   十一   月    三    日
                                                     ｍ


司法院資訊處製作；財團法人民間司法改革基金會備份。
